臺灣高等法院臺中分院刑事判決　　　　　　　　　九十二年度上易字第二○四八號
　　上　訴　人　臺灣台中地方法院檢察署檢察官
　　被　　　告　戊○○
右上訴人因被告詐欺案件，不服臺灣臺中地方法院九十二年度訴字第一四四四號中華
民國九十二年九月四日第一審判決（起訴案號：臺灣臺中地方法院檢察署九十二年度
偵字第一九０五三號），提起上訴，復經台灣台中地方法院檢察署移
（九十二年度偵字第八六四四號），本院判決如左：
      主  文
原判決撤銷。
戊○○連續幫助意圖為自己不法之所有，以詐術使人將本人之物交付，處有期徒刑伍
月，如易科罰金，以參佰元折算壹日。
      事  實
一、戊○○預知不詳姓名成年男子在報紙上刊登購買金融機構帳戶之廣告，及不詳姓
    名者向其購買租用免付費電話號碼使用，可能利用購得帳戶及免付費電話號碼作
    為詐欺取財匯款使用，且其發生亦不違背其本意，竟因欠缺生活費，而基於幫助
    該等不詳姓名成年男子之不確定概括犯意：(1)、自民國（下同）九十一年六月初
    起至同年八月中旬止，連續分四次在台中市○○路親親來來戲院門口，以每個帳
    戶新台幣（下同）五百元或一千元之代價，將附表所示十五家金融機構之帳戶存
    摺、印章及提款卡售予該不詳姓名成年男子，共得款九千五百元。該不詳姓名成
    年男子取得戊○○所有附表所示之帳戶存摺、提款卡及印章後，即意圖為自己不
    法之所有，於附表所示之時間、以附表所示之方式，詐騙鍾士美、丁○○、丙○○、己○○、乙○○、庚○○、陳信宏、王耀琳、周暐傑等人，使之陷於錯誤，
    將附表所示之款項匯入戊○○所有附表所示之帳戶，該不詳姓名成年男子再利用
    提款卡提領花用。嗣經乙○○、己○○、鍾士美發覺有異，而報警循線查悉上情
    。
    (2)、於九十一年八月間，將其向東森寬頻電信股份有限公司（下稱東森電信公司
    ）租用之0000000000號免付費電話號碼，以不詳代價販售與不詳姓名
    者，該不詳姓名者即基於意圖為自己不法所有之概括犯意，刊登報紙廣告可辦理
    信用貸款，使依廣告撥打上開免付費電話之廖盈如，誤以為可順利貸款而陷於錯
    誤，再依電話中指示，於九十一年十月十一日十四時五十一分起，前後四次匯寄
    現金合計十六萬五千元至電話中所指定之許金樂、余靜怡、李楚澤等人（以上三
    人另由檢察官偵辦）在台中縣外埔郵局第００四三六三號、第0000000號
    、第0000000號帳號，嗣後廖盈如遲未能依約定取得貸款金額，始知受騙
    報警處理。
二、案經台中縣警察局霧峰分局報請台灣台中地方法院檢察署檢察官偵查起訴及移送
    本院併案審理。
      理  由
一、被告未於本院審理時到庭，其於原審固坦承將其所有附表所示十五家金融機構之
    帳戶存摺、印章及提款卡，以每個帳戶五百元或一千元之代價，分四次售予不詳
    姓名成年男子，共得款九千五百元等情，惟否認幫助詐欺取財犯行，辯稱：伊不
    知購買帳戶之人利用購得帳戶作為詐欺取財匯款使用云云。經查：(一)、右揭事實
    欄(1)之犯罪事實，業據被害人鍾士美、丁○○、丙○○、己○○、乙○○、庚○○、王耀琳、周暐傑、廖罔娶分別於警訊或原審指述綦詳，並有被告所有附表所
    示帳戶之開戶資料、交易明細表及被害人匯款之郵政儲金匯業局存簿劃撥儲金自
    動櫃員機儲戶交易明細表、誠泰銀行自動櫃員機明細表、世華聯合商業銀行客戶
    交易明細表等影本附卷可稽。被告行為時係二十九歲之成年人，應具相當之社會
    經驗，對該不詳姓名成年男子何以大量搜購素不相識者之金融機構帳戶，豈能無
    疑？況被告出售之金融機構帳戶達十五個，其中除台中太平郵局、第一商業銀行
    豐原分行之帳戶，係於九十一年四月間所申設外，其餘十三個金融機構之帳戶，
    均於九十一年八月間申設，亦可徵被告大量申設金融機構帳戶，其目的即在出售
    牟利。且自政府開放金融業申請設立後，金融機構大量增加，使一般人申請存款
    帳戶極為容易、便利，故除非充作犯罪使用，一般正常使用之存款帳戶，並無向
    他人購買之必要。況坊間新聞媒體，對於不肖犯罪集團，經常利用大量收購之存
    款帳戶，作為詐欺或恐嚇他人財物工具，亦多所報導，被告對此應知之甚詳，竟
    仍將其所有附表所示十五家金融機構帳戶存摺、印章及提款卡，以每個帳戶五百
    元或一千元之代價售予該不詳姓名成年男子，該不詳姓名成年男子嗣果據以為詐
    欺取財之匯款帳戶，被告顯具有幫助該不詳姓名成年男子恐嚇取財之不確定故意
    ，所辯無非飾卸之詞，不足採信，其犯行已堪認定。(二)、右揭事實欄(2)之犯罪事
    實，業據被害人廖盈如於警訊指述綦詳，並有被告向東森電信公司租用0000
    000000號免付費電話號碼之申請資料，及被害人廖盈如匯款之郵政儲金匯
    業局存簿劃撥儲金自動櫃員機儲戶交易明細表等影本附卷可稽，顯然，被告將上
    開租得之免付費電話號碼販售與不詳姓名者使用，用之於詐騙被害人。按刑法上
    之故意，以行為人對於構成犯罪之事實，包括犯罪客體、行為、結果等均有具體
    確定認識，並有意使其發生者為確定故意，而行為人對於構成犯罪之事實，雖無
    具體確定認識，然已預見其發生，而其發生不違背其本意者，則為不確定故意。
    又行為人基於幫助他人犯罪之意思，為促成他人犯罪而為犯罪構成要件以外之行
    為，為幫助犯。本件被告預知不詳姓名成年男子在報紙上刊登購買金融機構帳戶
    之廣告，及向其購買免付費電話號碼之人，可能利用購得帳戶及電話號碼作為詐
    欺取財匯款使用，仍將其所有附表所示帳戶存摺、印章與提款卡，及免付費電話
    號碼售予他人，該等人嗣據以作為詐欺取財匯款使用，既不違背被告當初出售帳
    戶之本意，且係參與提供取得詐欺取財犯罪所得款項工具，對此犯行施以助力，
    為詐欺取財罪構成要件以外之行為，應以詐欺取財罪之幫助犯論之。(三)、本件事
    證明確，被告犯行堪予認定，應依法論科。
二、核被告所為，係犯刑法第三十條第一項、第三百三十九條第一項之幫助詐欺取財
    罪。被告係幫助不詳姓名之人犯詐欺取財罪，為從犯，應依刑法第三十條第二項
    規定，按正犯之刑減輕之。本件被告預知不詳姓名成年男子在報紙上刊登購買金
    融機構帳戶之廣告，可能利用購得帳戶作為詐欺取財匯款使用，且其發生亦不違
    背其本意，而將其所有附表所示帳戶存摺、印章與提款卡，售予該不詳姓名成年
    人，雖具有幫助該不詳姓名成年男子詐欺取財之不確定故意。然被告出售附表所
    示帳戶存摺、印章及提款卡，旨在幫助該不詳姓名成年男子詐取財物，並無任何
    證據足資證明被告明知或預知該購得附表所示帳戶之不詳姓名成年男子，係反覆
    以詐欺取財為目的之職業性罪犯，自難認有幫助常業詐欺之犯意，檢察官認被告
    應成立刑法第三百四十條常業詐欺罪之幫助犯，尚有未洽，起訴法條應予變更。
    被告先後多次幫助詐欺取財犯行，時間緊接，犯罪構成要件相同，顯係基於概括
    犯意反覆為之，為連續犯，應論以一罪，依法加重其刑；被告於事實欄(2)之犯行
    ，雖未經檢察官起訴，但此部分與起訴論罪部分，有連續犯裁判上一罪關係，為
    起訴效力所及，復經檢察官移送併案審理，本院自依法論究。原審以被告罪證明
    確，依法論罪科刑，固非無見，惟查：原審未及就被告所犯事實欄(2)之罪行，依
    前揭說明，併予審究，尚有未洽。檢察官上訴意旨亦指摘及此，為有理由，原判
    決既有上述可議之處，自屬無可維持，應由本院撤銷改判。爰審酌被告犯罪動機
    、目的、手段、所生損害，除起訴部分尚有事實欄(2)之犯行，及其事後已坦承上
    情，態度尚佳等一切情狀，處以如主文所示之刑，並諭知易科罰金之折算標準。
三、被告經合法傳喚，無正當理由不到庭，爰不待其陳述逕行判決。
據上論斷，應依刑事訴訟法第三百七十一條、第三百六十九條第一項前段、第三百六
十四條、第二百九十九條第一項前段、第三百條，刑法第五十六條、第三百三十九條
第一項、第三十條第一項前段、第二項、第四十一條第一項前段，罰金罰鍰提高標準
條例第一條前段、第二條，判決如主文。
本案經檢察官甲○○到庭執行職務。
中      華      民      國      九十三     年     一     月    十四     日
                                   臺灣高等法院臺中分院刑事第七庭
                                         審判長法　官  江  錫  麟
                                               法　官  黃  日  隆
                                               法  官  謝  說  容
右正本證明與原本無異。
不得上訴。
                                               書記官  陳　振　海
中      華      民      國　  九十三     年      一      月    十五     日
附錄本案論罪科刑法條全文：
刑法第三百三十九條第一項：
  意圖為自己或第三人不法之所有，以詐術使人將本人或第三人之物交付者，處五年
  以下有期徒刑、拘役或科或併科一千元以下罰金。
                                                              　　　　　Ｆ
附表：
┌──┬────────┬─────┬──────┬────────────┐
│編號│  金融機構名稱  │  帳號    │開戶時間    │被害人受騙情形          │
├──┼────────┼─────┼──────┼────────────┤
│一  │中國國際商業銀行│一００二九│九十一年八月│(1)被害人鍾士美於九十一年│
│    │太平分行        │一三九    │九日        │八月十九日，接獲簡訊通知│
│    │                │          │            │中獎，依自稱林主任之不詳│
│    │       │          │            │姓名男子指示操作提款機，│
│    │                │          │            │事後發現存款短少九萬九千│
│    │                │          │            │八百九十九元。          │
│    │                │          │            │(2)被害人丙○○於九十一年│
│    │                │          │            │八月十九日，接獲簡訊通知│
│    │                │          │            │中獎，依自稱林主任之不詳│
│    │                │          │            │姓名男子指示操作提款機，│
│    │                │          │            │匯款一萬六千五百九十九元│
│    │                │          │            │至上開帳戶。            │
│    │                │          │            │(3)被害人丁○○於九十一年│
│    │                │          │            │八月二十一日，接獲簡訊通│
│    │                │          │            │知中獎，依自稱林主任之不│
│    │                │          │            │詳姓名男子指示操作提款機│
│    │                │          │            │，匯款三萬二千零七元至上│
│    │                │          │            │開帳戶。                │
├──┼────────┼─────┼──────┼────────────┤
│二  │台中太平郵局    │０七六一一│九十一年四月│(1)被害人己○○於九十一年│
│    │                │六        │二十九日    │七月二十七日，接獲簡訊通│
│    │                │          │            │知中獎，依不詳姓名者指示│
│    │                │          │            │操作提款機，先後匯款一萬│
│    │                │          │            │二千三百十八元及二萬六千│
│    │                │          │            │九百九十八元至上開帳戶。│
│    │                │          │            │(2)被害人乙○○於九十一年│
│    │                │          │            │八月一日，接獲簡訊通知中│
│    │                │          │            │獎，依自稱陳小姐之不詳姓│
│    │                │          │            │名女子指示操作提款機，匯│
│    │                │          │            │款九千九百七十七元至上開│
│    │                │          │            │帳戶。                  │
├──┼────────┼─────┼──────┼────────────┤
│三  │台灣中小企業銀行│四七０六二│九十一年八月│被害人庚○○於九十一年八│
│    │太平分行        │九九０一九│八日        │月二十七日，見報紙廣告打│
│    │                │四        │            │電話購買手機，依不詳姓名│
│    │                │          │            │者指示操作提款機，匯款三│
│    │                │          │            │千三百三十三元至上開帳戶│
│    │                │          │            │。                      │
├──┼────────┼─────┼──────┼────────────┤
│四  │世華聯合商業銀行│０五０五０│九十一年八月│有資金往來情形，無被害人│
│    │五權分行        │０一一一四│十六日      │出面指證受騙。          │
│    │                │一        │ │                        │
├──┼────────┼─────┼──────┼────────────┤
│五  │交通銀行台中分行│一六一二一│九十一年八月│同右                    │
│    │                │０三０    │十六日      │                        │
├──┼────────┼─────┼──────┼────────────┤
│六  │中興商業銀行太平│０三０三一│九十一年八月│同右                    │
│    │分行            │一０二九四│九日        │                        │
│    │                │五二      │            │                        │
├──┼────────┼─────┼──────┼────────────┤
│七  │第一商業銀行豐原│四一一五０│九十一年四月│被害人廖罔娶之子陳信宏於│
│    │分行            │三八六四二│二十四日    │九十一年八月十七日，見報│
│    │                │六        │            │紙廣告打電話購買手機，依│
│    │                │          │            │不詳姓名者指示，持廖罔娶│
│    │                │   │            │之提款卡操作提款機，先後│
│    │                │          │            │匯款九萬一千八百十七元及│
│    │                │          │            │四萬八千三百九十四元至上│
│    │                │          │            │開帳戶。                │
├──┼────────┼─────┼──────┼────────────┤
│八  │第七商業銀行豐原│三七一四五│九十一年八月│無資金往來情形。        │
│    │分行            │八六四二六│十六日      │                        │
├──┼────────┼─────┼──────┼────────────┤
│九  │彰化商業銀行豐原│二二００五│九十一年八月│王耀琳於九十一年九月十一│
│    │分行            │一八九０九│十二日      │日，見報紙刊登代工廣告，│
│    │                │九        │            │打電話與不詳姓名者聯絡，│
│    │                │          │            │依指示將保證金四千九百八│
│    │                │          │            │十五元匯入上開帳戶。    │
├──┼────────┼─────┼──────┼────────────┤
│十  │國泰銀行台中分行│四三六二四│九十一年八月│有資金往來情形，無被害人│
│    │                │０六四０八│十四日      │出面指證受騙。          │
│    │                │０        │            │                        │
├──┼────────┼─────┼──────┼────────────┤
│  │大眾銀行台中分行│０一一一０│九十一年八月│同右                    │
│    │                │一一六二一│十五日      │                        │
│    │                │六０      │            │                        │
├──┼────────┼─────┼──────┼────────────┤
│十二  │台北銀行台中分行│六七一二二│九十一年八月│同右                    │
│    │                │一０七六三│十六日      │                        │
│    │                │三０      │            │                        │
├──┼────────┼─────┼──────┼────────────┤
│十三  │萬泰銀行台中分行│００四五三│九十一年八月│同右                    │
│    │                │四００四０│十四日      │                        │
│    │                │０二      │            │                        │
├──┼────────┼─────┼──────┼────────────┤
│十四  │復華銀行北屯分行│八０六０二│九十一年八月│被害人周暐傑於九十一年八│
│    │                │七五二二一│十五日      │月二十二日，見報紙廣告打│
│    │                │０八      │            │電話購買手機，依不詳姓名│
│    │                │          │            │者指示操作提款機，匯款一│
│    │                │          │            │萬零一百零一元至上開帳戶│
│    │                │          │            │。                      │
├──┼────────┼─────┼──────┼────────────┤
│十五  │台中商業銀行    │一一三八二│九十一年八月│有資金往來情形，無被害人│
│    │                │七五二二一│十二日      │出面指證受騙。          │
│    │                │０八三    │            │                        │
└──┴────────┴─────┴──────┴────────────┘
                                                              　　　Ｆ
